臺灣高等法院民事判決
109年度上易字第789號
上  訴  人  曹蜜    
訴訟代理人  湯明亮律師
被  上訴人  黃小萍  
訴訟代理人  董子祺律師
上列當事人間請求繼續審判事件，上訴人對於中華民國109年3月
24日臺灣士林地方法院108年度續字第2號第一審判決提起上訴，
本院於109年8月26日言詞辯論終結，判決如下：
    主      文
上訴駁回。
第二審訴訟費用由上訴人負擔。
    事實及理由
一、上訴人主張：伊以被上訴人所有門牌號碼臺北市○○區○○街00
    巷0號0樓房屋（下稱0號0樓房屋）漏水至伊所有門牌號碼同
    巷0號0樓房屋（下稱0號0樓房屋）及同巷0號0樓房屋（下稱
    0號0樓房屋）為由，訴請被上訴人將0號0樓房屋修繕至不漏
    水狀態，並賠償因漏水所生損害新臺幣（下同）80萬元。經
    原法院106年度訴字第1653號事件（下稱前案訴訟）受理，
    並送請臺北市建築師公會鑑定後，伊於前案訴訟民國108年3
    月4日言詞辯論期日減縮訴之聲明，改依該公會107年11月16
    日（107）建字第2639號修復漏水事件鑑定（下稱系爭鑑定
    ）報告書所認結果向被上訴人請求，依民事訴訟法第255條
    第1項第3款規定，不需經對造之同意。嗣兩造於前案訴訟10
    8年5月13日言詞辯論期日成立和解（下稱系爭和解），惟被
    上訴人迄未依系爭和解內容第㈠項履行，伊誤信被上訴人有
    意願履行而成立系爭和解，實受被上訴人詐欺，自得撤銷系
    爭和解；又系爭和解內容第㈢項「訴訟費用由被告負擔九分
    之二，其餘由原告負擔」並不公允，除減縮聲明部分之裁判
    費，依民事訴訟法第83條第1項規定，應由伊負擔外，其餘
    鑑定費用係屬進行訴訟之必要費用，應計入訴訟費用之範圍
    ，而應由被上訴人負擔，伊誤信承審法官所表示「上訴人減
    縮訴之聲明仍應以起訴時訴之聲明為基礎計算兩造負擔訴訟
    費用比例」之見解，始同意系爭和解內容第㈢項，屬重要之
    爭點有錯誤，而得撤銷系爭和解。爰依民事訴訟法第380條
    第2項規定，請求繼續審判；並依民法第767條第1項中段、
    後段、第184條第1項前段、第191條第1項、第213條第1項、
    第3項規定，請求被上訴人應將0號0樓房屋按系爭鑑定報告
    書第10至12頁所載之修復方法修復至不漏水狀態，並給付伊
    9萬9,308元本息等語。
二、被上訴人則以：伊於108年6月17日開始依系爭和解內容第㈠
    項修復上訴人0號0樓房屋，並於108年11月修復完成，迄未
    再發生漏水情事；又兩造就本件修復漏水事件之重要爭點應
    為有無漏水、修復及賠償金額若干，鑑定費用應由何人負擔
    非重要爭點，上訴人主張其對於此重要爭點有錯誤，而撤銷
    系爭和解，並請求繼續審判，顯屬無據；且上訴人起訴請求
    賠償金額為80萬元，嗣兩造和解成立伊願給付9萬7,343元，
    上訴人起訴請求超過此部分之訴訟費用，本應由上訴人負擔
    ，縱有減縮訴之聲明，該撤回部分之訴訟費用亦應由上訴人
    負擔，承審法官於勸諭兩造和解過程中表示兩造負擔訴訟費
    用比例之法律見解，並無錯誤，系爭和解約定上訴人負擔訴
    訟費用九分之七，難謂有何不公或錯誤；況系爭和解過程上
    訴人有委任律師全程在場陪同，實無發生錯誤之情等語置辯
    。
三、上訴人於原審起訴請求就系爭和解繼續審判，並聲明：㈠被
    上訴人應將0號0樓房屋按系爭鑑定報告書第10至12頁所載之
    修復方法修復至不漏水狀態。㈡被上訴人應給付上訴人9萬9,
    308元，及自起訴狀繕本送達翌日即106年8月19日起至清償
    日止，按年息5%計算之利息。㈢願供擔保，請准宣告假執行
    。被上訴人於原審答辯聲明：㈠上訴人之訴均駁回。㈡如受不
    利判決，願供擔保請准宣告免為假執行。原審為上訴人敗訴
    之判決，上訴人不服，提起上訴，請求就系爭和解繼續審判
    ，並聲明：㈠原判決廢棄。㈡被上訴人應將0號0樓房屋按系爭
    鑑定報告書第10至12頁所載之修復方法修復至不漏水狀態。
    ㈢被上訴人應給付上訴人9萬9,308元，及自106年8月19日起
    至清償日止，按年息5%計算之利息。被上訴人於本院答辯聲
    明：上訴駁回。
四、兩造不爭執事項（見本院卷第138頁）：
  ㈠上訴人前案訴訟以被上訴人所有0號0樓房屋漏水至其所有0號
    0樓房屋及0號0樓房屋為由，請求被上訴人將0號0樓房屋修
    繕至不漏水狀態，並賠償因漏水所生損害80萬元。
  ㈡經前案訴訟囑託臺北市建築師公會鑑定結果，認上訴人上開
    房屋損害原因係被上訴人上開房屋漏水所致，研判因熱給水
    管線破裂而滲漏水之可能性最大，被上訴人上開房屋修復費
    用為16萬6,933元，上訴人上開房屋修復費用為8萬7,043元
    、天花板木架腐朽塌陷於現場拆除緊急處理費用為1萬2,265
    元，合計9萬9,308元。
  ㈢嗣兩造於原審108年5月13日言詞辯論期日成立系爭和解內容
    為：「一、被告（按即被上訴人）願將門牌號碼臺北市○○區
    ○○街00巷0號0樓房屋按如附件所示即臺北市建築師公會民國
    107年11月16日（107）鑑字第2639號修復漏水事件鑑定報
    告書第10至12頁所載之修復方法修復至不漏水狀態。二、被
    告願給付原告（按即上訴人）新臺幣97,343元，及自起訴狀
    繕本送達翌日即民國106年8月19日起至清償日止，按週年利
    率百分之五計算之利息。三、訴訟費用由被告負擔九分之二
    ，其餘由原告負擔。四、原告其餘請求均拋棄。」。
五、兩造爭執事項（見本院卷第138頁）：　
    上訴人於前案訴訟同意系爭和解內容第㈢項：「訴訟費用由
    被告負擔九分之二，其餘由原告負擔」是否出於錯誤所為，
    而得撤銷和解？
六、本院判斷如下：　　
  ㈠按和解有無效或得撤銷之原因者，當事人得請求繼續審判；
    又和解不得以錯誤為理由撤銷之，但當事人之一方，對於重
    要之爭點有錯誤，而為和解者，不在此限，民事訴訟法第38
    0條第2項、民法第738條第3款分別定有明文。所謂無效或得
    撤銷之原因，包括私法上及訴訟上之無效或得撤銷而言。前
    者例如和解有內容違反法律強制禁止規定或背於公序良俗，
    或和解有詐欺、脅迫、錯誤等情形；後者如和解之當事人，
    無當事人能力或無訴訟能力、當事人不適格、訴訟代理人無
    特別代理權等情形。且該無效或得撤銷原因之有無，悉依和
    解成立時之狀態決之，不包括和解成立前存在或和解成立後
    發生之事由在內，倘無民事訴訟法第380條第2項之情形，自
    無繼續審判之可言。經查：
  ⒈上訴人主張：被上訴人迄未依系爭和解內容第㈠項履行，伊誤
    信被上訴人有意願履行而成立系爭和解，實受被上訴人詐欺
    ，自得撤銷系爭和解云云。然查，被上訴人已於108年6月17
    日開始依前項和解內容履行修繕漏水，有其所提現場照片在
    卷可稽（見原審卷第24頁）；況被上訴人於系爭和解成立後
    之履行情狀，要屬和解成立後之事由，依上說明，自非得執
    以撤銷系爭和解。
  ⒉上訴人復主張：其已減縮訴之聲明，改依系爭鑑定結果向被
    上訴人請求賠償，鑑定費用應由被上訴人全部負擔，其誤信
    承審法官表示上訴人雖減縮訴之聲明，仍應以起訴時訴之聲
    明為基礎計算兩造負擔訴訟費用比例之見解，始同意系爭和
    解內容第㈢項，此屬重要之爭點有錯誤，亦得撤銷系爭和解
    云云。惟：
  ⑴按關於言詞辯論所定程式之遵守，專以筆錄證之，民事訴訟
    法第219條定有明文。查上訴人委任律師擔任訴訟代理人雖
    曾於前案訴訟108年3月4日言詞辯論期日兩造協商和解時表
    示：「我們要減縮啊，減縮聲明，我們要依照建築師的鑑定
    的修復金額來減縮聲明」等語，有原審就上開期日錄音檔案
    所為勘驗筆錄在卷可稽（見原審卷第80頁），惟其並未具體
    表明減縮後之訴之聲明並經記載於該日言詞辯論筆錄（見前
    案訴訟卷第88至89頁）；嗣於108年5月13日言詞辯論期日仍
    表示訴之聲明如108年1月8日言詞辯論筆錄所載（見前案訴
    訟卷第92頁），亦即仍請求被上訴人將0號0樓房屋修繕至不
    漏水狀態並賠償因漏水所生損害80萬元（見前案訴訟卷第76
    頁），堪認上訴人於前案訴訟並未合法減縮訴之聲明。
　⑵又上訴人於前案訴訟起訴時係請求被上訴人將0號0樓房屋修
    繕至不漏水狀態，並賠償因漏水所生損害80萬元，而其請求
    修繕漏水部分，經系爭鑑定認所需費用為16萬6,933元，已
    如前不爭事項㈡所述，則加計其請求賠償因漏水所生損害80
    萬元，其訴訟標的價額合計為96萬6,933元（計算式：16萬6
    ,933元＋80萬元＝96萬6,933元）；且系爭鑑定範圍非僅針對
    被上訴人所有0號0樓房屋有無漏水，尚包括上訴人所有0號0
    樓房屋及0號0樓房屋有無80萬元損害，嗣經系爭鑑定認上訴
    人上開房屋修復費用為8萬7,043元、天花板木架腐朽塌陷於
    現場拆除緊急處理費用為1萬2,265元，合計9萬9,308元，亦
    為前不爭事項㈡所述，是前案訴訟倘依系爭鑑定結果判決，
    上訴人勝訴部分比例為百分之二十八【計算式：（166,933 
    元＋99,308元）÷966,933元＝0.28，小數點以下第三位以下四
    捨五入】，上訴人敗訴部分比例為百分之七十二，而兩造成
    立系爭和解內容第㈢項為上訴人負擔訴訟費用九分之七，亦
    與前述依系爭鑑定結果核算上訴人敗訴比例約略相當，足見
    該項由上訴人負擔訴訟費用九分之七之和解內容，對上訴人
    尚無不公允之處。
　⑶再者，前案訴訟承審法官於協商和解時所表示之法律見解，
    並無拘束兩造當事人之效力，且承審法官於協商時業已一再
    提及縱上訴人減縮起訴聲明而獲勝訴判決，仍非代表訴訟費
    用、鑑定費用均係由被上訴人負擔（見原審卷第80至81頁）
    ，而上訴人於前案訴訟業已委任律師為訴訟代理人，並由其
    全程陪同與被上訴人協商系爭和解內容，堪認上訴人係充分
    瞭解系爭和解內容第㈢項所載之訴訟費用乃包含系爭鑑定費
    用，並同意依該項所示比例予以分擔，始簽認系爭和解筆錄
    ，自難認上訴人係誤信承審法官所為訴訟費用分擔之法律見
    解，出於錯誤而同意該項和解內容。
　㈡綜前，系爭和解並無得撤銷之原因，上訴人請求繼續審判，
    於法無據，核非正當。
七、綜上所述，上訴人依民事訴訟法第380條第2項規定請求繼續
    審判，及求為命被上訴人應依系爭鑑定報告書所示方法修復
    其0號0樓房屋及給付其損害9萬9,308元本息，均為無理由，
    不應准許。從而，原審為上訴人敗訴之判決，核無不合。上
    訴意旨指摘原判決不當，求予廢棄改判，為無理由，應駁回
    其上訴。
八、本件事證已臻明確，兩造其餘之攻擊或防禦方法及所用之證
    據，經本院斟酌後，認為均不足以影響本判決之結果，爰不
    逐一論列，附此敘明。
九、據上論結，本件上訴為無理由，依民事訴訟法第449條第1項
    、第78條，判決如主文。
中　　華　　民　　國　　109 　年　　9 　　月　　 9　　日
                    民事第十九庭  
                        審判長法  官 魏麗娟
                              法  官 潘進柳
                              法  官 游悅晨
正本係照原本作成。
不得上訴。
中　　華　　民　　國　　109 　年　　9 　　月　　9 　　日
    　　　　　　　　　　　　　書記官 王詩涵